【裁判字號】    98,訴,32
【裁判日期】    980122
【裁判案由】    違反台灣地區與大陸地區人民關係條例等
【裁判全文】
臺灣基隆地方法院宣示判決筆錄            98年度訴字第32號
公  訴  人  臺灣基隆地方法院檢察署檢察官
被      告  甲○○
上列被告因違反台灣地區與大陸地區人民關係條例等案件，於中
華民國98年1 月22日上午11時26分許，在本院第三法庭宣示判決
，出席人員如下：
    法      官  陳伯厚
    書  記  官  黃士元
    通      譯  蘇至佑
法官起立朗讀判決主文、犯罪事實要旨、處罰條文、附記事項，
及告以上訴限制、期間並提出上訴狀之法院，且諭知記載其內容
：
一、主  文：
    甲○○共同違反不得使大陸地區人民進入臺灣地區的規定，
    處有期徒刑陸月，如易科罰金，以銀元參佰元即新臺幣玖佰
    元折算壹日，減為有期徒刑參月，如易科罰金，以銀元參佰
    元即新臺幣玖佰元折算壹日。
二、犯罪事實要旨：
    引用檢察官起訴書所載（如附件）。
三、處罰條文：
    修正前兩岸人民關係條例第79條第1 項、刑法第2 條第1 項
    前段、第11條、第28條、第216 條、第214 條、修正前刑法
    第55條、第56條、第41條第1 項前段、修正前罰金罰鍰提高
    標準條例第1 條前段、第2 條、現行法規所定貨幣單位折算
    新臺幣條例第2 條、中華民國九十六年罪犯減刑條例第2 條
    第1 項第3 款、第7 條、第9 條。
四、附記事項：
    無。
五、協商判決除有刑事訴訟法第454條之4第1項第1款於本訊問程
    序終結前，被告撤銷協商合意或檢察官撤回協商聲請者；第
    2款被告協商之意思非出於自由意志者；第4款被告所犯之罪
    非第455條之2第1項所定得以協商判決者；第6款被告有其他
    較重之裁判上一罪之犯罪事實者；第七款法院認應諭知免刑
    或免訴、不受理者情形之一，及違反同條第2項「法院應於
    協商合意範圍內為判決；法院為協商判決所科之刑，以宣告
    緩刑或2年以下有期徒刑、拘役或罰金為限」之規定者外，
    不得上訴。
六、如不服本件判決，得自收受判決送達之日起10日內，向本院
    提出上訴書狀，上訴於第二審法院。
中    華    民    國    98    年    1     月    22    日
                  臺灣基隆地方法院刑事第二庭
                      書  記  官   黃士元
                      法      官   陳伯厚
以上正本證明與原本無異。
本判決除有刑事訴訟法第455條之4第1項第1款、第2款、第4款、
第6款、第7款所定情形之一，或違反同條第2項規定者外，不得
上訴。
如有前揭除外情形，對於本件判決如有不服，應於收受本判決後
10日內向本院提出上訴書狀，其未敘述上訴理由者，並得於提起
上訴後10日內向本院補提理由書狀（均須按他造當事人之人數附
繕本）「切勿逕送上級法院」。
中    華    民    國    98    年    1     月    22    日
                      書  記  官   黃士元
附件：
臺灣基隆地方法院檢察署檢察官起訴書
                                       97年度偵字第4468號
     被      告  甲○○  男  36歲（民國○○年○月○日生）
                         住基隆市○○區○○街150巷28號
                         國民身份證統一編號：Ｚ000000000號
 上列被告因違反臺灣地區與大陸地區人民關係條例等案件，業經
 偵查終結，認應提起公訴，茲將犯罪事實及證據並所犯法條分敘
 如下：
             犯罪事實
 一、甲○○明知大陸地區人民非經主管機關許可，不得進入臺灣
     地區，且不得使大陸地區人民非法進入臺灣地區，而其與陳
     小玲（另行偵辦）並無結婚之真意，猶基於使大陸地區女子
     非法進入臺灣地區、行使及使公務員登載其與陳小玲結婚之
     不實事項於公文書上之犯意，經姓名、年籍不詳綽號「大嫂
     」之女子介紹後，即於民國92年9月4日，自桃園中正機場離
     境，前往中國大陸地區福建省福州市，並於同年月12日，由
     甲○○與陳小玲在欠缺結婚真意情形下，在中國大陸地區福
     建省福州市辦理結婚登記，而取得形式上之配偶地位，繼而
     向大陸地區福建省福州市公證處取得結婚證明書。甲○○返
     回臺灣後，明知上開結婚係因欠缺真意而為無效婚姻，竟仍
     基於使公務員登載不實文書及使大陸地區人民非法進入臺灣
     地區之犯意，於92年10月1 日，持上開大陸地區福建省福州
     市公證處所出具之結婚證明書，前往基隆市中山區戶政事務
     所填具內容不實之結婚登記申請書辦理結婚登記，使承辦戶
     籍登記之公務員，將此不實之事項，登載於其職務上所掌之
     戶籍登記簿、戶口名簿及國民身份證等公文書上，足以生損
     害於戶政機關對戶籍管理之正確性；甲○○並以探親為名，
     於92年10月3 日，向內政部警政署入出境管理局（下稱境管
     局）申請准予陳小玲來臺，填具「大陸地區人民進入臺灣地
     區旅行證申請書」，並檢具「大陸地區人民進入臺灣地區旅
     行證申請書」及「大陸地區人民進入臺灣地區保證書」，以
     配偶來臺探親之名義，向境管局申請大陸地區人民陳小玲來
     臺之許可，致承辦之公務員為實質之審查後，誤發大陸地區
     人民進入臺灣地區旅行證與陳小玲；並容由陳小玲於92年12
     月17日持上開大陸地區人民進入臺灣地區旅行證入境來臺，
     而非法進入臺灣地區，嗣陳小玲於93年3月12日離開臺灣。
     因警於執行勤務中，發現甲○○形跡可疑上前盤查，始悉上
     情。
 二、案經基隆市警察局第一分局報告偵辦。
             證據並所犯法條
 一、證據清單及待證事實
   ┌──┬───────────┬───────────────────┐
   │編號│   證 據 名 稱        │        待    證    事    實          │
   ├──┼───────────┼───────────────────┤
   │    │被告甲○○於警詢及偵查│證明被告於92年9月4日，自桃園中正機場前│
   │  一│中之供述、證人柯雅文於│往中國大陸地區之事實。被告於警詢中雖自│
   │    │偵查中之證述及入出境資│承上揭犯行，惟於偵查中則矢口否認。證人│
   │    │訊連結作業資料1紙     │柯雅文即被告之胞妹於偵查中證稱：因為被│
   │    │                      │告出車禍，所以希望找大陸女子照顧被告，│
   │    │                      │然伊不知道被告妻子之姓名，被告結婚時亦│
   │    │                      │未請客等語。結婚宴客固非必要，惟證人係│
   │    │                      │被告之胞妹，竟不知大嫂之姓名，顯有悖常│
   │    │                      │情。是被告與陳小玲有無結婚之真意，實屬│
   │    │                      │可議，則被告於偵查中所辯，已不足採。  │
   ├──┼───────────┼───────────────────┤
   │    │大陸地區福建省福州市公│證明被告行使上開與陳小玲假結婚所取得之│
   │  二│證處所出具結婚證明書、│文件，使不知情之戶政登記承辦公務員將該│
   │    │結婚登記申請書及財團法│不實事項登載於職務上所掌之公文書之事實│
   │    │人海峽交流基金會證明書│。                                    │
   │    │各1份                 │                                      │
   ├──┼───────────┼───────────────────┤
   │    │大陸地區人民進入臺灣地│證明被告行使使公務員登載不實之公文書代│
   │  三│區旅行證申請書、大陸地│陳小玲向主管機關申請進入臺灣地區及陳小│
   │    │區人民進入臺灣地區保證│玲於92年12月17日入境臺灣等事實。      │
   │    │書及大陸地區人民資訊管│                                      │
   │    │理系統資料各1份       │                                      │
   └──┴───────────┴───────────────────┘
 二、核被告所為，係犯臺灣地區與大陸地區人民關係條例第79條
     第1項之使大陸地區人民非法進入臺灣地區、刑法第216條、
     第214 條之行使使公務員登載不實之公文書等罪。被告與大
     陸地區女子陳小玲間，就使戶政機關公務員登載不實之配偶
     事項於公務員職務上所掌之戶政資料等公文書，以及行使該
     登載不實之戶籍謄本等行為部分，均有犯意之聯絡，行為之
     分擔，為共同正犯。又被告所犯使公務員登載不實之低度行
     為，應為行使使公務員登載不實文書之高度行為所吸收，不
     另論罪。另本案係於95年7月1日前所發生之犯罪行為，有關
     牽連犯之規定，於95年7月1日刑法施行後，有新舊法律比較
     適用情形，請依刑法第2條第1項規定及最高法院24年上字46
     34號判例、最高法院95年5月23日第8次刑事庭會議決議意旨
     ，綜其全部之結果，而為比較，再適用有利於行為人之法律
     處斷。是被告所犯之行使使公務員登載不實文書之目的，在
     使大陸地區人民非法進入臺灣地區，所犯2 罪間，有方法、
     目的之牽連關係，應從一重論以違反臺灣地區與大陸地區人
     民關係條例第79條第1 項之使大陸地區人民非法進入臺灣地
     區罪處斷。
 三、依刑事訴訟法第251條第1項提起公訴。
   此  致
 臺灣基隆地方法院
 中    華    民    國    97    年    12    月    30    日
                               檢  察  官  龔書安
 本件正本證明與原本無異
 中    華    民    國    98    年    1     月     5    日
                               書  記  官  陳慧儷
 附錄本案所犯法條：
 臺灣地區與大陸地區人民關係條例第79條
 違反第15條第1款規定者，處1年以上7年以下有期徒刑，得併科
 新臺幣一百萬元以下罰金。
 意圖營利而犯前項之罪者，處3年以上10年以下有期徒刑，得併
 科新臺幣五百萬元以下罰金。
 前二項之首謀者，處5年以上有期徒刑，得併科新臺幣一千萬元
 以下罰金。
 前三項之未遂犯罰之。
 中華民國船舶、航空器或其他運輸工具所有人、營運人或船長、
 機長、其他運輸工具駕駛人違反第15條第1款規定者，主管機關
 得處該中華民國船舶、航空器或其他運輸工具一定期間之停航，
 或廢止其有關證照，並得停止或廢止該船長、機長或駕駛人之職
 業證照或資格。
 中華民國船舶、航空器或其他運輸工具所有人，有第1項至第4項
 之行為或因其故意、重大過失致使第三人以其船舶、航空器或其
 他運輸工具從事第1項至第4項之行為，且該行為係以運送大陸地
 區人民非法進入臺灣地區為主要目的者，主管機關得沒入該船舶
 、航空器或其他運輸工具。所有人明知該船舶、航空器或其他運
 輸工具得沒入，為規避沒入之裁處而取得所有權者，亦同。
 前項情形，如該船舶、航空器或其他運輸工具無相關主管機關得
 予沒入時，得由查獲機關沒入之。
 中華民國刑法第214條
 明知為不實之事項，而使公務員登載於職務上所掌之公文書，足
 以生損害於公眾或他人者，處3年以下有期徒刑、拘役或5百元以
 下罰金。
 中華民國刑法第216條
 行使第210條至第215條之文書者，依偽造、變造文書或登載不實
 事項或使登載不實事項之規定處斷。


司法院資訊處製作；財團法人民間司法改革基金會備份。
